【裁判字號】    92,簡抗,2
【裁判日期】    920211
【裁判案由】    再審之訴
【裁判全文】
臺灣台北地方法院民事裁定  九十二年簡抗字第二號
    抗  告  人  甲○○
    相  對  人  中國信託商業銀行股份有限公司
    法定代理人  辜濂松
右抗告人因與相對人中國信託商業銀行股份有限公司間請求再審事件，抗告人對於民
國九十一年十月一日本院台北簡易庭九十年度北再簡字第一一號裁定提起抗告，本院
裁定如左：
    主      文
抗告駁回。
抗告程序費用由抗告人負擔。
    理      由
一、本件抗告意旨略以：抗告人於民國（下同）九十年十一月六日收受本院八十八年
    度簡上字第六八五號駁回續行訴訟之裁定後，始知本院臺北簡易庭八十八年度北
    簡字第九一三一號（以下簡稱本件系爭事件）宣示判決筆錄業已確定，故依最高
    法院七十一年度台抗字第五三０號裁判意旨，抗告人於九十一年十一月六日始知
    悉有再審事由，原審裁定認應自八十九年六月七日即起算提起再審之不變期間，
    顯有違誤，爰依法提起本件抗告云云。
二、按當事人兩造遲誤言詞辯論期日者，除別有規定外，視為合意停止訴訟程序；但
    法院於認為必要時，得依職權續行訴訟，如無正當理由，兩造仍遲誤不到者，視
    為撤回其訴或上訴；民事訴訟法第一百九十一條定有明文。又依民事訴訟法第一
    百九十一條規定，視為撤回上訴時，此項撤回之效果，無待於法院之裁判或其他
    行為而始發生，法院以此事實通知當事人，乃便民措施之一種，在訴訟上不生任
    何效果，亦有最高法院六十三年台抗字第九七號判例可資參照。經查，抗告人即
    再審原告係於八十八年八月十四日收受本院臺北簡易庭八十八年度北簡字第九一
    三一號宣示判決筆錄，嗣於八十八年八月二十日提起上訴，且經本院以八十八年
    度簡上字第六八五號受理在案，其後該八十八年度簡上字第六八五號事件之承審
    法官，先後指定八十九年三月二十九日及同年六月七日行言詞辯論，因該案兩造
    受合法通知，無正當理由未到場，依民事訴訟法第一百九十一條之規定，視為抗
    告人撤回上訴而終結等情，業經原審法院調閱相關案卷查核屬實，並為抗告人所
    不爭執，堪認為真實，故本院臺北簡易庭八十八年度北簡字第九一三一號宣示判
    決筆錄於八十九年六月七日即因依法視為抗告人撤回上訴而告確定。
三、本件抗告人雖主張其於九十年十一月六日收受駁回續行訴訟之裁定時，始知悉有
    再審事由云云。惟查，抗告人之再審事由為「原審（即本件系爭事件之簡易庭承
    審法官）未審酌再審原告之答辯狀，而為枉法裁判，且再審原告於原審已聲明如
    受不利判決，願供擔保請准免為假執行，原審竟予漏列，原確定判決適用法規顯
    有錯誤」，核與其就本院臺北簡易庭八十八年度北簡字第九一三一號宣示判決筆
    錄之上訴理由，並無二致，此有九十年十二月六日之再審理由狀及本件系爭事件
    之上訴理由狀影本各一件附於原審卷宗內可稽，是本件抗告人謂其再審理由係知
    悉在後，並非可採。又最高法院七十一年度台抗字第五三０號要旨雖載明：「上
    訴期間內對於原判決有合法之上訴者，始阻其確定。惟以其不合法而予駁回之裁
    定，於提起抗告而尚未確定之前，無從斷定其為非合法之上訴，該判決亦即不能
    認為確定。」等語，惟該裁判係指「對不合法上訴被駁回之裁定提起抗告，於抗
    告審尚未就該事件是否確有不合法上訴之情事表示意見前，原判決不能認係確定
    」之情形，與本件抗告人係「對於依法已告確定之判決，嗣後聲請續行訴訟」之
    情形不同，自無適用該最高法院裁判之餘地。
四、按再審之訴，應於三十日之不變期間內提起，該期間自判決確定時起算，但再審
    之理由知悉在後者，自知悉時起算，民事訴訟法第五百條第一項、第二項分別定
    有明文。綜上，抗告人既於其就系爭本院臺北簡易庭八十八年度北簡字第九一三
    一號宣示判決筆錄提起上訴時，即已知悉再審事由業如前述，而前揭判決於八十
    九年六月七日即已確定，不因抗告人誤認為尚未確定，而更異起算其提起再審之
    不變期間，故抗告人遲至九十年十一月三十日始提起本件系爭再審之訴，顯已逾
    三十日之提起再審之不變期間，依上說明，抗告人提起本訴即非合法，自應予以
    駁回。原審據此駁回抗告人所提起之再審之訴，並無不合。抗告意旨指摘原裁定
    不當，求予廢棄，難謂有理由，應予駁回。
五、依民事訴訟法第四百三十六條之一第三項、第四百九十二條第一項、第九十五條
    、第七十八條，裁定如主文。
中      華      民      國    九十二      年      二      月    十一    日
                                 民事第六庭審判長法      官  林惠瑜
                                                 法      官  姜悌文
                                                 法      官  黃蓓蓓
右為正本係照原本作成
本裁定不得抗告
中      華      民      國    九十二      年      二      月    十一    日
~B書記官  柯金珠


司法院資訊處製作；財團法人民間司法改革基金會備份。
